【裁判字號】    99,抗,69
【裁判日期】    990504
【裁判案由】    本票裁定
【裁判全文】
臺灣桃園地方法院簡易庭民事裁定          99年度抗字第69號
抗  告  人  甲○○
相  對  人  乙○○
上列抗告人因與相對人間本票裁定事件，對於中華民國99年4 月
7 日本院簡易庭99年度司票字第1667號裁定提起抗告，本院裁定
如下：
    主  文
抗告駁回。
抗告程序費用新台幣壹仟元由抗告人負擔。
    理  由
一、本件抗告意旨略以：抗告人執有相對人為發票人，如原裁定
    所示之本票17紙，其中票面金額為新台幣（下同）12,000元
    者有16紙，票面金額為5,190 元者有1 紙，並免除作成拒絕
    證書。嗣經提示未獲付款，依票據法第123 條聲請裁定許可
    強制執行等情，已據提出前開本票為證據。詎料原裁定據票
    據法第120 條第1 項第6 款「本票應記載發票年、月、日」
    之規定，認抗告人所執之前開本票均無發票年、月、日之記
    載，應為無效之本票，駁回抗告人本票裁定之聲請。惟相對
    人係因對抗告人經營之家偉童裝行有交易貨款無法清償，故
    而以簽發前開本票之方式來償還，有抗告人於原裁定聲請時
    提出之估價單、對帳單可證。前開本票均係經相對人親筆簽
    名、書立發票人地址並蓋手印完成，抗告人並不知不符合票
    據法之規定。抗告人一直等到前開本票全部到期之後，確定
    相對人並未還款方為本票裁定之聲請。綜上，相對人確實積
    欠抗告人197,190 元之債務，爰於法定期間內提起抗告等語
    。
三、按執票人向本票發票人行使追索權時，得聲請法院裁定後強
    制執行，票據法第123 條定有明文。惟按票據法第120 條第
    1 項第6 款之規定，「本票發票年、月、日」之記載為絕對
    必要記載事項，欠缺前開事項記載之本票，即為無效之本票
    。而票據行為之內容，概依票據上所載文義而決定，縱該項
    記載與行為人之真意或實質情形不符，亦不許當事人以票據
    外之證明方法予以變更或補充，票據行為之文義性，不問直
    接當事人或間接當事人，均有適用，票據法第5 條第1 項規
    定，即在闡明票據行為之文義性。又本票執票人依票據法第
    123 條之規定為本票裁定之聲請，法院僅依非訟事件程序以
    審查強制執行許可與否，並無確定實體上法律關係存否之效
    力，如發票人就票據債務之存否有爭執時，應由發票人提起
    確認之訴，以資解決，最高法院56年台抗字第714 號、57年
    台抗字第76號判例可資參照。經查，抗告人提出之系爭本票
    ，確係欠缺「發票年、月、日」事項記載之本票，此有前開
    本票原本附於原裁定卷宗可稽，揆諸前揭法文及說明，欠缺
    票據法第120 條第1 項第6 款所定絕對必要記載事項之系爭
    本票即屬無效之本票，抗告人並不得以估價單、對帳單等票
    據外之證明方法為變更或補充，是原裁定駁回抗告人本票裁
    定之聲請，形式上審查應無不合。至於抗告人上揭所稱相對
    人確有積欠抗告人197,190 元之債務，乃屬抗告人與相對人
    間就系爭本票實體上法律關係之爭執。既本件形式審查原裁
    定無違法，抗告人與相對人間實體上法律關係之爭執，自應
    依首揭法律規定及最高法院判例意旨另行提起訴訟，以資解
    決，並非本件非訟程序所得審究。從而，本件抗告為無理由
    ，應予駁回。
四、據上論結，本件抗告為無理由，依非訟事件法第46條、第21
    條第2 項、第24條第1 項，民事訴訟法第495 條之1 第1 項
    、第449 條第1 項、第95條、第78條，裁定如主文。
中    華    民    國    99    年    5     月    4     日
                  民事第一庭  審判長法  官  郭琇玲
                                    法  官  林哲賢
                                    法  官  郭俊德
正本係照原本作成。
本裁定不得再抗告。
中    華    民    國    99    年    5     月    4     日
                                    書記官  黃澧

司法院資訊處製作；財團法人民間司法改革基金會備份。
